臺灣高等法院臺南分院刑事判決
111年度上易字第76號
上  訴  人  
即  被  告  施詠傑



選任辯護人  蒲純微律師（法扶）
上列上訴人因毒品危害防制條例案件，不服臺灣臺南地方法院11
0年度易字第588號中華民國110年11月8日第一審判決（起訴案號
：臺灣臺南地方檢察署110年度偵字第10761號），提起上訴，本
院判決如下：
    主  文
上訴駁回。
    事  實
一、施詠傑明知海洛因依其成癮性、濫用性及對社會危害性，係
    毒品危害防制條例第2條所列管之第一級毒品，依法不得持
    有，竟基於持有第一級毒品之犯意，於不詳時間、地點取得
    第一級毒品海洛因1包（檢驗後淨重0.005公克），而非法持
    有之。嗣於民國110年2月25日1時3分許，在臺南市永康區國
    光三街與永大路二段路口，其因騎乘機車闖紅燈為警攔檢，
    並遭員警發現其身上掉落一香菸盒內裝上開毒品而查扣，始
    悉上情。
二、案經臺南市政府警察局永康分局報告臺灣臺南地方檢察署檢
    察官偵查後起公訴。　　
    理  由
壹、證據能力部分：
    本判決後述所引用之傳聞證據，當事人及辯護人於本院審理
    時，均同意有證據能力，且於本院調查證據時，均知有刑事
    訴訟法第159條第1項不得為證據之情形，而於本案言詞辯論
    終結前均未再聲明異議。本院審酌該等傳聞證據製作時之情
    況，並無違法不當及證明力明顯過低之瑕疵，以之作為證據
    ，應屬適當，故依同法第159條之5規定，認該等傳聞證據均
    有證據能力。
貳、實體方面：　　
一、訊之被告施詠傑對上開事實固於偵訊及原審時否認犯罪，惟
    於本院行準備程序及審理時已坦承不諱（見本院卷第86、11
    5頁），復有臺南市政府警察局永康分局搜索扣押筆錄、扣
    押物品目錄表（見警卷第15-23頁）、現場照片6張（見警卷
    第27-31頁）、高雄市立凱旋醫院110年3月16日濫用藥物成
    品檢驗鑑定書（見偵二卷第67頁）等附卷可參。又查獲之上
    開內裝第一級毒品海洛因1包之白色香菸盒確是被告所有自
    其身上所掉落，亦據原審當庭勘驗攔查員警所配戴密錄器之
    錄影畫面無誤，並製有如附表所示之勘驗筆錄可按。是本案
    被告犯罪事證明確，應依法論科。
二、論罪：
（一）核被告所為，係犯毒品危害防制條例第11條第1項之持有
      第一級毒品罪。
（二）被告曾因毒品等案，經法院判決確定後，裁定應執行有期
      徒刑5年6月確定，於105年4月28日執行完畢（後接續執行
      另案有期徒刑及易服勞役，於109年4月11日假釋出監），
      有臺灣高等法院被告前案紀錄表附卷足憑，被告受徒刑之
      執行完畢，5年以內故意再犯本件有期徒刑以上之罪，為
      累犯，且依司法院釋字第775號解釋意旨，審酌本案被告
      犯罪情節，並無因適用刑法第47條第1項規定加重最低本
      刑致無法處以最低法定本刑，而使其所受刑罰超過所應負
      擔罪責之罪刑不相當情形，是本件仍應依刑法第47條第1
      項規定加重其刑。
三、原審以被告犯罪事證明確，依上開法文論罪科刑，並審酌被
    告有前述之刑案執行紀錄，素行不佳，又其明知海洛因係毒
    品危害防制條例所列管之第ㄧ級毒品，一經染毒，極易成癮
    ，戕害身心健康甚鉅，竟無視國家杜絕毒品之禁令，非法持
    有海洛因，恐助長毒品氾濫，行為實有不當，且犯後飾詞否
    認犯行，態度不佳；並考量其持有毒品之數量、情節及所生
    危害程度，暨其自述國中畢業之智識程度與月薪將近新臺幣
    3萬元、與母親同住，有1名17歲女兒就讀夜校（見原審卷第
    177頁）之教育程度、家庭經濟狀況等一切情狀，量處有期
    徒刑5月，並諭知易科罰金之折算標準，以資警惕。復認
    扣案之第一級毒品海洛因1包（檢驗前淨重0.016公克，驗餘
    淨重0.005公克），經鑑定含有海洛因成分，有高雄市立凱
    旋醫院110年3 月16日濫用藥物成品檢驗鑑定書（見偵二卷
    第67頁），為毒品危害防制條例所列管之第一級毒品，且毒
    品之包裝袋與毒品已無法完全析離，均應依毒品危害防制條
    例第18條第1項前段規定，宣告沒收銷燬之。至於鑑驗所耗
    損之毒品既已滅失，即無庸宣告沒收銷燬，併予敘明。另藏
    放上開海洛因1包之白色香菸盒1個，業已滅失，有該院公務
    電話紀錄1份附卷可參（見原審卷第143頁），是無宣告沒收
    之必要。核其認事用法均無不合，量刑亦屬適當，應予維持
    。
四、駁回上訴之理由：
    被告上訴意旨略以：被告現願表認罪，已有悔意，原判決量
    刑過重云云，指摘原判決不當。按量刑輕重係屬事實審法院
    得依職權自由裁量之事項，苟已斟酌刑法第57條各款所列情
    狀而未逾越法定刑度，不得遽指為違法。又在同一犯罪事實
    與情節，如別無其他加重或減輕之原因，下級審量定之刑，
    亦無過重或失輕之不當情形，則上級審法院對下級審法院之
    職權行使，原則上應予尊重。查，被告所犯本案之罪之法定
    刑為有期徒刑3年，被告為累犯應加重其刑，原審已依刑法
    第57條之規定審酌被告之上開情狀，而量處有期徒刑5月，
    並諭知易科罰金之折算標準，並無顯不相當之處。且本案事
    證相當明確，不因被告於本院是否坦承犯行而有異。是被告
    以上開上訴理由指摘原判決量刑過重，為無理由，自應予駁
    回。
據上論結，應依刑事訴訟法第368條，判決如主文。
本案經檢察官周盟翔提起公訴，檢察官李宛凌於本院到庭執行職
務。
中　　華　　民　　國　　111 　年　　4 　　月　　21　　日
                  刑事第七庭    審判長法　官  吳勇輝
                                      法　官  黃國永
                                      法　官  吳錦佳
以上正本證明與原本無異。
不得上訴。
　　　　　　　　　　　　　　　　　　　書記官  李佩珊　　
中　　華　　民　　國　　111 　年　　4 　　月　　21　　日
附錄所犯法條：
毒品危害防制條例第11條
持有第一級毒品者，處 3 年以下有期徒刑、拘役或新臺幣 5 萬
元以下罰金。
持有第二級毒品者，處 2 年以下有期徒刑、拘役或新臺幣 3 萬
元以下罰金。
持有第一級毒品純質淨重十公克以上者，處 1 年以上 7 年以下
有期徒刑，得併科新臺幣 1 百萬元以下罰金。
持有第二級毒品純質淨重二十公克以上者，處 6 月以上 5 年以
下有期徒刑，得併科新臺幣 70 萬元以下罰金。
持有第三級毒品純質淨重二十公克以上者，處 3 年以下有期徒
刑，得併科新臺幣 30 萬元以下罰金。
持有第四級毒品純質淨重二十公克以上者，處 1 年以下有期徒
刑，得併科新臺幣 10 萬元以下罰金。
持有專供製造或施用第一級、第二級毒品之器具者，處 1 年以
下有期徒刑、拘役或新臺幣 1 萬元以下罰金。

【附表】（原審卷第117至124頁勘驗筆錄）
編 號 密錄器畫面左下方顯示時間 畫面內容說明   對應截圖照片 1           2021/02/25 (以下同) 01:04:24 至 01:04:25 (1)於1時04分24秒至同時分25秒時，員警密錄器錄影畫面的右方僅有一名身穿外套、騎乘機車的男子，以下簡稱甲男，（並無其他人存在）在員警靠近甲男時，於甲男停駛機車位置的周遭地面上，與甲男雙腳處的周遭地面上，無任何物品，如【圖一】至【四】。 (2)於1時04分25秒至同時分34秒時，員警行駛至甲男左側身旁，員警舉起左手示意甲男往右邊路旁停車，於畫面中甲男機車的前方地面上，加油站前方的空地地面上，甲男機車前方的地面上，無任何物品，如【圖五】至【圖八】。       圖一至圖四     圖五至圖八 2 01:04:38 至 01:05:01  (1)於1時04分38秒時，員警要求甲男拿出證件，甲男脫下安全帽，從褲子後方口袋拿出證件，甲男左右來回走。 (2)於1時05分01秒時，員警密錄器畫面往地面拍攝，警車後方的地面上，亦無任何物品，如【圖九】。       圖九 3 01:05:12 至 01:05:23 (1)於1時05分12秒至同時分15秒時，甲男從外套內側拿出白色充電線、黑色手機，交予員警，如【圖十】至【圖十一】。 (2)於1時05分22秒時，員警手中的黑色手機掉落於甲男的右腳前方處，員警右手拿密錄器錄影，左手拿著白色充電線，員警彎腰拾起黑色手機，而甲男雙腳的周遭地面上，無任何物品，如【圖十二】至【圖十四】。 (3)於1時05分23秒時，員警拾起黑色手機時，甲男右腳的右後方處出現不明的白色物品，如【圖十五】至【圖十六】，斯時甲男仍有從身上取出物品的動作。    圖十至圖十一     圖十二至圖十四   圖十五至圖十六 4 01:05:43 至 01:06:01 (1)於1時05分43秒時，甲男陸續從身上拿出的物品放置於機車坐墊上，從左到右有白色充電線、黑色行動電源、鑰匙、黑色手機、證件等物，如【圖十七】，員警隨即對甲男實行附帶搜索。 (2)於1時05分58秒時，員警指示甲男將外套拉鍊拉下，檢查外套內側，如【圖十八】。 (3)於1時06分01秒時，員警檢查甲男外套內側時，甲男後方地面上出現一包白色菸盒，如【圖十九】。     圖十七   圖十八   圖十九 5 01:06:10 至 01:07:01 (1)於1時06分10秒時，員警對甲男實行完附帶搜索，甲男轉身，員警發現甲男後方地面上的一包白色菸盒，如【圖二十】至【圖二一】。 (2)於1時06分11秒時，員警拾起地面上的白色菸盒向甲男詢問:「菸盒是你的嗎(台語)？」，甲男答:「不是我的，不是我丟的，不要誣賴我(台語)。」，如【圖二二】至【圖二三】。 (3)於1時06分21秒至同時分31秒時，員警對甲男說:「絕對是你掉的，不然這裡也沒有東西啊(台語)」，甲男回答說:「不是從我身上搜到的，怎麼可以算我的，你有看到我丟嗎？(台語)」。 (4)於1時06分33秒時至同時07分01秒時，甲男說:「不是我丟的，算我的？是別人的，怎麼可以算我的(台語)？」，員警回答:「剛剛這裡就沒有東西，你走後，就掉一個菸盒(台語)」。    圖二十至 圖二一    圖二二至 圖二三           6 01:10:00 至 01:10:57 (1)於01時10分00秒時，甲男說:「地面上撿    的，怎麼可以算我的(台語)？這就不是我的啊？（台語）」 (2)於01時10分06秒時，員警從白色菸盒裡面搜到一包內含粉狀物的夾鏈袋，如【圖二四】。 (3)於01時10分13秒至同時分16秒時，員警詢問甲男:「這包是什麼(台語)？」，甲男:「不知啦，不是我的，我怎麼會知道(台語)」。 (4)於01時10分24秒時，甲男說:「我的菸在那裏，那不是我的菸啦(台語)」，於01時10分28秒時，甲男說:「真的不是我丟的，你們不能誣賴我啊(台語)」，於01時10分46秒時，甲男說:「地面上的算我的(台語)」，於01時10分57秒時，甲男說:「我又沒有『吃那個』(台語)」。     圖二四 
【卷證目錄】
⒈臺南市政府警察局永康分局南市警永偵字第1100108439號刑案
  偵卷宗（簡稱警卷）。
⒉臺灣臺南地方檢察署110年度毒偵字第600號偵查卷宗（簡稱偵
  一卷）。
⒊臺灣臺南地方檢察署110年度偵字第10761號偵查卷宗（簡稱偵
  二卷）。
⒋臺灣臺南地方法院110年度易字第588號刑事卷宗（簡稱原審卷
  ）。